【裁判字號】    95,訴,124
【裁判日期】    950731
【裁判案由】    毒品危害防制條例
【裁判全文】
臺灣苗栗地方法院刑事判決              95年度訴字第124號
公  訴  人  臺灣苗栗地方法院檢察署檢察官
被      告  甲○○
選任辯護人  陳呈雲律師
上列被告因毒品危害防制條例案件，經檢察官提起公訴（94年度
偵字第1778號）暨移送併案審理（95年度偵字第2035號），本院
判決如下：
    主  文
甲○○共同連續販賣第一級毒品，累犯，處有期徒刑柒年陸月，
併科罰金新臺幣拾萬元，罰金如易服勞役，以新臺幣玖佰元即銀
元參佰元折算壹日。另案扣案之0000000000、0000000000、0000
000000、0000000000、0000000000、0000000000等陸具行動電話
（含SIM 卡）均沒收，如全部或一部不能沒收時，追徵其價額或
以其財產抵償之；販賣所得共計新臺幣捌萬貳仟元沒收，如全部
或一部不能沒收時，以其財產抵償之。
    事  實
一、甲○○綽號「怪頭」，前於民國91年間因犯偽造文書罪，經
    本院於91年8 月26日判處有期徒刑6 月確定，至同年11月19
    日易科罰金執行完畢（構成累犯）。竟為圖取免費之毒品施
    用，與陳振豪（另案經檢察官起訴，由本院審理中）共同基
    於販賣第1 、2 級毒品之概括犯意，於附表所示時、地，由
    陳振豪以0000000000、0000000000、0000 000000 、000000
    0000、0000000000、0000000000等6 具行動電話與購買毒品
    者聯絡後，推由甲○○攜帶第1 級毒品海洛因（下稱海洛因
    ）、第2 級毒品安非他命（下稱安非他命）至附表所示之地
    點，以附表所示之價格及數量販賣海洛因、安非他命予附表
    所示之蕭文斌、張國巡（綽號阿狗）、陳恆周（綽號依依）
    、陳永寰、徐志華（綽號阿華）、徐志銀（綽號阿銀）、徐
    福坤（綽號阿坤）、林瑞華（綽號小林）、徐福鑫（綽號布
    丁）等人，再由甲○○將販賣毒品所得交予陳振豪或嗣後由
    陳振豪親自向各該購買者收錢。嗣為警循線擴大偵辦後，始
    查獲上情。
二、案經苗栗縣警察局竹南分局報請臺灣苗栗地方法院檢察署檢
    察官偵查起訴。
    理  由
一、被告甲○○之上揭犯行，業據被告甲○○在審理中供認不諱
    ，此外，復有下列證據可證，堪證被告甲○○在本院審理中
    之自白與事實相符：
    (一)、供述證據部分：
     1、證人A1、A2、A5、A9、A11、A14、A19、B2、B5、B6、B9
        （依證人保護法規定保護之，真實姓名年籍資料詳如真實
        姓名代號對照表）於警詢時、偵查中之證述：
        證明：指認被告甲○○之綽號為「怪頭」，有與另案被
              告陳振豪共同販賣毒品之事實。
     2、證人A5、B6於警詢時及偵查中之證述：
        證明：被告甲○○有於附表所示時、地販賣海洛因予蕭文
              斌之事實。
     3、證人A14於警詢時及偵查中之證述：
        證明：被告甲○○有於附表所示時、地販賣海洛因予陳永
              寰、徐志華、徐志銀、林瑞華、徐福鑫等人之事實
              。
     4、證人B6於警詢時及偵查中之證述：
        證明：被告甲○○有於附表所示時、地販賣海洛因予徐志
              華及販賣安非他命予陳恆周之事實。
     5、證人A11於偵查中之證述：
        證明：被告甲○○受另案被告陳振豪之信任，身上常有另
              案被告陳振豪寄放之毒品，曾於92年6、7月間見到
              另案被告賴永昌（所涉販賣毒品部分，另行提起公
              訴）與被告甲○○外出賣予不詳之人海洛因之事實
              。
     6、證人B9於警詢時及偵查中之證述：
        證明：被告甲○○受另案被告陳振豪之信任，身上常有
              陳振豪寄放之毒品，曾於90年5 月間某日，見到
              另案被告賴永昌向被告甲○○拿海洛因外出賣與
              不詳之人之事實。
     7、證人A19於警詢時及偵查中之證述：
        證明：被告甲○○有於附表所示時、地販賣海洛因予陳恆
              周之事實。
     8、證人A9於警詢時及偵查中之證述：
        證明：被告甲○○有於附表所示時、地販賣海洛因予張國
              巡之事實。
     9、被告甲○○於警詢時及偵查中之供述：
        證明：伊與另案被告陳振豪為同學，曾向另案被告陳振豪
              購買毒品。
    (二)、非供述證據部分：
     1、被告甲○○之指認口卡片：
        證明：證人A1、A2、A5、A9、A14、A11、A19、B2、B5、B
              6、B9指認被告甲○○之綽號為「怪頭」，有為
              另案被告陳振豪販賣毒品之事實。
     2、另案扣押之0000000000、0000000000、0000000000、0000
        000000、0000000000、0000000000號等行動電話：
        證明：另案被告陳振豪以前述電話供聯絡販賣毒品之用，
              再由被告甲○○出面販賣毒品之事實。
     3、被告甲○○之在監所查詢資料報表1份：
        證明：被告甲○○在前述證人指數販賣毒品之期間，並未
              在監所執行之事實。
二、論罪科刑的理由：
（一）從舊從輕：
    按行為後法律有變更者，適用行為時之法律。但行為後之法
    律有利於行為人者，適用最有利於行為人之法律，修正後刑
    法第2 條第1 項定有明文。被告甲○○共同販賣毒品行為後
    ，毒品危害防制條例已於93年1 月9 日修正公布施行，惟該
    條例第4 條第1 項之販賣第一級毒品罪及同條第2 項販賣第
    二級毒品罪之構成要件及刑罰，均未更異，即應依修正後刑
    法第2 條第1 項前段，適用被告行為時之舊法為處斷（最高
    法院95年刑事庭第8 次會議決議參照）。
（二）論罪：
    查海洛因及安非他命，分係毒品危害防制條例第2 條第1 項
    第1 款、第2 款的第一、二級毒品。核被告販賣海洛因及安
    非他命予他人之行為，係違反毒品危害防制條例第4 條第1
    項及第2 項之販賣第一、二級毒品罪。被告販賣毒品前持有
    毒品之低度行為，均分別為販賣之高度行為吸收，不另論罪
    。
（三）共同正犯：
    被告甲○○與陳振豪間，就販賣第一級毒品海洛因及第二級
    毒品安非他命之犯行，有犯意之聯絡及行為之分擔，均為共
    同正犯。
（四）連續犯：
  (一)被告行為後，刑法第56條連續犯之規定，業於94年1 月7 日
    修正公布刪除，並於95年7 月1 日施行，則被告之犯行，因
    行為後新法業已刪除連續犯之規定，此刪除雖非犯罪構成要
    件之變更，但顯已影響行為人刑罰之法律效果，自屬法律有
    變更，依新法第2 條第1 項規定，比較新、舊法結果，仍應
    適用較有利於被告之行為時法律即舊法論以連續犯（最高法
    院95年第8 次刑事庭會議決議參照）。
  (二)被告先後多次販賣第一級毒品海洛因、第二級毒品安非他命
    之行為，時間緊接，且各別之犯罪構成要件相同，顯係各基
    於概括犯意反覆為之，均應分別依連續犯規定論以一罪。而
    連續販賣第一級毒品海洛因、第二級毒品安非他命，除販賣
    第一級毒品海洛因之法定本刑為死刑或無期徒刑，第二級毒
    品安非他命之法定本刑中之無期徒刑部分，依法不得加重其
    刑外，餘均應依刑法第56條連續犯之規定加重其刑。
（五）想像競合：
    (一)被告所犯附表所示之犯行，除販賣第一級毒品海洛因外，
      同時亦多有販賣第二級毒品安非他命，均據被告自白明確
      ，經核非虛，爰就被告販賣毒品之行為次數、時間、數量
      、種類、金額均更正如附表編號1 、2 、3 、6 、7 、8
      、9 所示。而被告既於上開附表編號1 、2 、3 、6 、7
      、8 、9 所示時間、地點，除販賣第一級毒品外同時兼有
      販賣第二級毒品犯行，而販賣第二級毒品部分之犯行，本
      即已據檢察官起訴，故該部分兼賣第二級毒品之事實，只
      屬犯罪事實之擴張，無庸變更法條。而被告於上開販賣毒
      品時，既係同時販賣第一、二級毒品，係以一行為犯數罪
      名，即有想像競合之裁判上一罪關係，本院自得併予審理
      。而被告上開之多數犯罪行為，既分別有連續與想像競合
      關係，即應從一重依連續販賣第一級毒品海洛因罪處斷。
（六）累犯：
    (一)被告受有如事實欄所載罪刑執行情形，有臺灣高等法院被
      告前案紀錄表在卷可按。本件被告之犯罪行為係自91年5
      月間起迄92年7 月間某日止，而被告連續行為終了之日（
      即92年7 月間某日），係在前犯罪之有期徒刑執行完畢（
      91 年11 月19日）後5 年以內，自仍無解於累犯之成立，
      最高法院33年上字第1577號判例及臺灣高等法院暨所屬法
      院73 年 度法律座談會刑事類第14號法律問題決議、司法
      院(74) 廳刑一字第452 號解釋均本斯旨，堪供參照。是
      被告之犯行距前受有期徒刑之執行完畢後未逾5 年，其再
      犯有期徒刑以上刑之罪，即為累犯，應依刑法第47條規定
      ，遞加重其刑。
    (二)被告之上開犯行，不論依修正前之刑法第47條，或修正後
      之刑法第47條第1項之規定，均構成累犯，即應依修正後
      之刑法第2條第1項前段，適用行為時之法律（即修正前）
      刑法第47條，論以累犯，並加重其刑。
（七）酌減；本院認被告甲○○共同販賣第一、二級毒品之行為
      ，犯罪之情狀顯可憫恕，在客觀上足以引起一般人同情，
      認宣告法定最低度刑仍嫌過重，應依刑法第59條酌量減輕
      其刑，茲說明理由如下：
  １、按修正後之刑法第59條規定：「犯罪之情狀顯可憫恕，認
      科以最低度刑仍嫌過重者，得酌量減輕其刑」。其修正理
      由第2 項略謂：「科刑時，原即應依57條規定審酌一切情
      狀，尤應注意該條各款所列事項，以為量刑標準。本條所
      謂『犯罪之情狀可憫恕』，自係指裁判者審酌第57條各款
      所列事項以及其他一切與犯罪有關之情狀之結果而言....
      .. 」 ，足見適用刑法第59條酌減之規定，應就犯罪一切
      情狀（包括第57條所列舉之10款事項），及是否有特殊之
      原因與環境等，予以全盤考量，審酌其犯罪有無顯可憫恕
      之事由，以及宣告法定最低度刑，是否猶嫌過重，以為判
      斷。
  ２、查被告甲○○販賣第一、二級，雖危害社會匪淺，惟其於
      偵、審中均已承認犯行，且參以其販賣毒品之動機係為獲
      得免費施用之毒品，販毒所得實際上亦均由陳振豪取得、
      支配，甲○○並未居於主謀地位，因此本院認為本案縱處
      被告法定最低本刑，仍嫌過重，而檢察官亦向本院請求酌
      量減輕其刑，本院爰依刑法第59條之規定，酌量減輕其刑
      。
（八）本案被告同時有上開刑之加重及減輕事由，依刑法第71條
      第1 項、第70條之規定，先加後減之。
（九）臺灣苗栗地方法院檢察署95年度偵字第2035號移送併辦意
      旨所載事實，經查與起訴事實本屬同一，無待於併辦，即
      應由本院進行審理，附此敘明。
（十）量刑部分：
      爰審酌被告明知毒品對人體、社會治安戕害甚鉅，竟仍連
      續共同販賣毒品予他人，其行為嚴重影響他人身體健康並
      危害社會秩序，參以被告連續多次共同販賣毒品犯行，惡
      性非輕，本應嚴罰重懲，惟念及被告於本院審理時能坦承
      犯行，尚能懸崖勒馬、知所悔悟，有坦承悔過之具體表現
      ，而販毒所得最終為另案共犯陳振豪所取得，且犯罪動機
      為獲取免費毒品供施用，另參酌其生活狀況、品行、智識
      程度、犯罪之目的、手段、所生危害，及公訴人求刑等一
      切情狀，爰就其販賣犯行，量處主文所示之刑，且就罰金
      刑部分諭知易服勞役之折算標準，以資懲儆（按比較修正
      刑法前後有關易服勞役之規定，雖應以新法較有利於被告
      。惟有關新、舊法之比較適用，應綜合全部結果，不得割
      裂適用。本件被告有關連續犯、想像競合犯及累犯等規定
      ，既均應適用被告行為時之舊法，有關易服勞役部分，自
      亦應併適用舊法以定其折算標準。而適用舊法時，有關罰
      金罰鍰提高標準條例第2 條、現行法規所訂貨幣單位折算
      新臺幣條例第2 條部分，基於同一理由自亦應一併適用，
      併此敘明）。
（十一）沒收部分：
    (一)另案扣押之門號0000000000、0000000000、0000000000、
      0000000000、0000000000、0000000000等陸具行動電話（
      含SIM 卡），雖非被告所有，但為另案共犯陳振豪所有，
      且係供與被告共同販毒所用，業據被告於本院審理中、共
      犯陳振豪於警訊中供、證述甚明，依共同正犯在犯意聯絡
      範圍內，分擔犯罪行為之遂行，而相互利用他人之行為，
      以達成其犯罪之目的，故應對全部行為共同負責，則基於
      責任共同之原則，有關從刑沒收部分，對於共犯間供犯罪
      所用之物，自仍應依同條例第19條第1 項沒收，如全部或
      一部不能沒收時，追徵其價額或以其財產抵償之。（公訴
      人雖未就該部分為沒收之聲請，並不影響本院為沒收之諭
      知）。
  ２、另被告共同販賣毒品所得之利益，合計得款8 萬2 千元（
      詳如附表），屬犯罪所得之財物，應依毒品危害防制條例
      第19條第1 項規定宣告沒收，如全部或一部不能沒收時，
      以其財產抵償之。
三、適用法律依據：
（一）刑事訴訟法第299條第1項前段。
（二）毒品危害防制條例第4 條第1 項、第2 項、第19條第1項
      。
（三）刑法第2 條第1 項前段、第11條、第28條、第56條、第55
      條、第47條、第59條、第42條第2 項、第38條第1 項第2
      款。
（四）罰金罰鍰提高標準條例第2 條。
（五）現行法規所訂貨幣單位折算新臺幣條例第2條。
本案經檢察官石東超到庭執行職務。
中    華    民    國    95    年    7     月    31    日
                  刑事第二庭  審判長法  官   楊台清
                                    法  官   顧正德
                                    法  官   蔡志宏
以上正本證明與原本無異。
如不服本判決，應於判決送達後10日內向本院提出上訴狀（應抄
附繕本）。
                                    書記官   劉千瑄
中    華    民    國    95    年    7     月    31    日
所犯法條：
毒品危害防制條例第4條第1、2項：
製造、運輸、販賣第1 級毒品者，處死刑或無期徒刑；處無期徒
刑者，得併科新臺幣1 千萬元以下罰金。
製造、運輸、販賣第2 級毒品者，處無期徒刑或7 年以上有期徒
刑，得併科新臺幣7 百萬元以下罰金。


司法院資訊處製作；財團法人民間司法改革基金會備份。
